Minutes et répertoires du notaire Gervais MANCHON, 1er juillet 1643 - 4 mars 1656 (étude X)
Archives nationales
- Minutes de Gervais MANCHON, janvier 1644 - juin 1656; MC/ET/X/90 - MC/ET/X/109
  - Minutes. 1645, janvier - juin, janvier - juin 1645; MC/ET/X/92; registre. 732 f.
    - Obligation par Jean-Baptiste Poquelin, sieur de Molière, tapissier et valet de chambre du roi, demeurant au coin de la rue des Jardins, paroisse Saint-Paul, envers Jeanne Levé, marchande publique, de la somme de 291 livres, pour prêt à lui fait. Pour sûreté de paiement, Molière met en gage de 
      Documents du Minutier central des notaires de Paris, Écrivains de théâtre, 1600-1649, étude par Alan Howe, documents analysés par M. Jurgens et A. Howe, Paris, Archives nationales, 2005, notice n°111.
      Date de révision: 2004
      Date de création de la notice: 2003
      Documents du Minutier central des notaires de Paris, Le théâtre professionnel à Paris, 1600-1649, étude par Alan Howe, documents analysés par Madeleine Jurgens et Alan Howe, transcriptions par Andrée Chauleur et Pierre-Yves Louis, Paris, Archives nationales, 2000, XVI-455 p.
      Transcription par Soulié, (Eudore), Recherches sur Molière et sur sa famille', Paris, Hachette, 1863, p. 185-186, et Jurgens, (Madeleine) et Maxfield-Miller, (Elizabeth), 'Cent ans de recherches sur Molière, sur sa famille et sur les comédiens de sa troupe', Paris, Imprimerie nationale, 1963, p. 265-266.
      obligation; Jardins (rue des); Poquelin dit Molière, Jean-Baptiste; Levé, Jeanne; tapissier; officier de la Chambre du roi (Ancien Régime); commerçant
    - Obligation par Molière à Jeanne Levé.. Fut present Jean-Baptiste Pocquelin, sieur de Moliere, tapissier et valet de chambre du roy, demeurant à Paris, en la maison où est demeurant un mercier, au coin de la rue des Jardins, parroisse de Sainct-Paul, lequel a reconnu et confessé volontairement que Jeanne Levé, marchande publique, luy a faict prest cy-devant de la somme de deux cens quatre vingtz unze livres tournoiz, pour nantissement et sureté de laquelle il luy auroit deposé deux rubens en broderie d'or et argent, l'un de satin et l'aultre de drap vert; et, attendu l'escheance du payement passé, ledict sieur Pocquelin a - promis et s'est obligé à ladicte Levé, ce acceptante -, qu'au cas que par la vente qui en pouroit estre faicte, faulte d'avoir faict ledict payement desdictes deux cens quatre vingtz unze livres tournoiz, ilz ne soyent dellivrez moyennant ladicte somme, les frais prealablement desduictz, de luy bailler et payer à sa volonté ou au porteur ce qui s'en deffaudra, et a ledict sieur Pocquelin esleu domicille en ladicte maison où il est demeurant devant declarée, auquel lieu etc, nonobstant etc, obligeant corps et biens etc, renonceant etc.- Faict et passé à Paris, en la maison de la Barre royale, rue du Temple, l'an mil six cens quarente-cinq le dernier jour de mars, apres midy, et a ladicte Levé declaré ne scavoir escrire ne signer et ledict Pocquelin a signé :- COLAS (notaire) J. B. POQUELIN MANCHON (notaire), 31 mars 1645; MC/ET/X/92
      Madeleine Jurgens et Elisabeth Maxfield-Miller, Cent ans de recherches sur Molière, sur sa famille et sur les comédiens de sa troupe, Paris, Archives nationales, 1963, p. 265, notice n° XLII (instrument de recherche imprimé dématérialisé, certaines notices sont plus détaillées dans la version intégrale accessible en ligne par la rubrique 'Autres instruments de recherche', voir contexte dans le Plan d’orientation général - Notaires de Paris, guides thématiques du Minutier).
      Madeleine Jurgens et Elisabeth Maxfield-Miller, Cent ans de recherches sur Molière, sur sa famille et sur les comédiens de sa troupe, Paris, Archives nationales, 1963, IV-860 p.
      Transcription par Eudore SOULIÉ, Recherches sur Molière et sa famille, Paris, 1863, p. 185-186
    - Obligation de Jean-Baptiste Poquelin, sieur de Molière, tapissier et valet de chambre du roy à Jeanne Levé, marchande publique., 31 mars 1645; MC/ET/X/92; 1 feuillet. Le document est inséré dans un registre
      signature de Molière
      Actes signalés par le personnel du Minutier central des notaires de Paris, 2003-2012 (base de données migrée: voir contexte dans le Plan d’orientation général - Notaires de Paris, guides thématiques du Minutier).
      obligation; Levé, Jeanne; Molière (1622-1673)
    - Extrait du testament de feu Martin Haguenier II, notaire au Châtelet (reçu le 16 août 1638 par Huart, mois en déficit)., 4 avril 1645; MC/ET/X/92
      Notaires des XVIe-XVIIIe siècles (4153 actes), par Claire Béchu, Catherine Grodecki, Marie-Antoinette Fleury, Madeleine Jurgens, Marie-Françoise Limon-Bonnet, Pierre-Yves Louis, Xenia Pamfilova, Isabelle Pebay, v. 1950, 1986-1994 (fichier papier entièrement dématérialisé; voir contexte dans le Plan d’orientation général - Notaires de Paris, guides thématiques du Minutier).
      Date de création de la notice: 2005
      testament; extrait d'acte; Haguenier, Martin II; notaire
    - Inventaire après décès de Martin Gilbert, maître peintre et sculpteur, dressé à la requête de Catherine Dubure, sa veuve en son nom et comme tutrice de Marguerite Gilbert, leur fille mineure., 4 mai 1645; MC/ET/X/92; 3 folios.
      L 'habitation se compose d'une chambre dépendant d'une maison rue Montorgueil.
      Quinze tableaux de plusieurs grandeurs représentant plusieurs histoires, fleurs et fruits. ... 20 l.
      Parmi les titres et papiers, il faut mentionner le contrat de mariage du défunt avec ladite Dubure, du 25 septembre 1633. (1) Dettes: 25 livres pour six mois de loyer et 35 livres 13 sols que la veuve a empruntés à sa mère..
      Compléments de description: (1) Devant Haguenier et Huart (ét. X). Les minutes de l'année 1633 sont en déficit.
      inventaire après décès; Montorgueil (rue); Dubure, Catherine; Gilbert, Marguerite; Gilbert, Martin; peintre; sculpteur
    - Bail par Michel Desprez, notaire au Châtelet, demeurant rue Comtesse-d'Artois, Louis Hébert, procureur au Châtelet, demeurant rue Saint-Thomas, et Catherine Mauroy, veuve de feu Jean Régnault, bourgeois de Paris, demeurant rue Vieille-Boucherie, à Georges Bouilly, marchand, d'une maison, rue Montorgueil, pour 6 ans, moyennant 700 l. par an., 11 mai 1645; MC/ET/X/92
      bail; Comtesse-d'Artois (rue de la); Montorgueil (rue); Vieille-Boucherie (rue de la); Bouilly, Georges; Desprez, Michel; Hébert, Louis; Mauroy, Catherine; Régnault, Jean; commerçant; notaire; procureur de justice (Ancien Régime)
    - TEINTURIER EN SOIE § Inventaire et prisée des chaudières et ustensiles de la Boutique de Charles Dalbeau TEINTURIER EN SOIE et Société avec Claude Bourdret., 16 mai 1645; MC/ET/X/92
      inventaire
    - Daniel Skymer, gentilhomme anglais, logé rue St-Martin. Contrat entre Daniel Skymer et Paul Bailly, Anglais aussi, qui se met à son service., 26 mai 1645; MC/ET/X/92
      Étrangers en France, Français à l'étranger et aux colonies, XVIe-XIXe siècle (env. 1.000 actes), par le personnel du Minutier,1950-2000 (fichier papier entièrement dématérialisé; voir contexte dans le Plan d’orientation général - Notaires de Paris, guides thématiques du Minutier).
      Date de création de la notice: 2002
      contrat de travail; Saint-Martin (rue); Royaume-Uni; Skymer, Daniel; Bailly, Paul
    - Contrat de mariage entre Pierre Ferré, marchand à Noisy, au Val de Galie, logé à la Rose blanche, rue Saint-Germain-de-l'Auxerrois, et Catherine Villette, veuve de Claude Gois, maître peintre, demeurant rue Saint-Denis, paroisse Saint-Eustache., 6 juin 1645; MC/ET/X/92
      dot: 1.400 livres.
      Douaire: 600 livres.
      Parmi les signatures des témoins, figurent celles de Claude et de Pierre Gois et de Jacques Pinguet, tous trois maîtres peintres, fils et gendre de la future épouse.
      Documents du Minutier central concernant les peintres, sculpteurs et graveurs au XVIIe siècle (1600-1650) [études I à X, 1955 actes], par Marie-Antoinette Fleury, tome I, Paris, S.E.V.P.E.N, 1969, p. 263 (instrument de recherche imprimé dématérialisé, certaines notices sont plus détaillées dans la version intégrale accessible en ligne par la rubrique 'Autres instruments de recherche', voir contexte dans le Plan d’orientation général - Notaires de Paris, guides thématiques du Minutier).
      contrat de mariage; Noisy-le-Roi (Yvelines); Saint-Denis (rue); Saint-Eustache (paroisse); Saint-Germain-l'Auxerrois (rue); Ferré, Pierre; Gois (veuve); Gois, Claude; Gois, Pierre; Pinguet, Jacques; Villette, Catherine; commerçant; peintre
    - Contrat de mariage entre Jean Honoré, menuisier, demeurant dans l'enclos du Temple, fils des défunts Barthélemy Honoré, maître menuisier, et Marguerite Mouchet, et Catherine Poirier, fille de François Poirier, maître vinaigrier, et de Michelle Bonnard, demeurant rue du Temple [paroisse Saint-Nicolas-des-Champs]., 29 juin 1645; MC/ET/X/92
      Parmi les signatures des témoins figure celle de Jacques Honoré, peintre, frère du futur. [Parmi les témoins de la fiancée figurent Claude et Jean Poirier, ses frères, Vincent Bonart, violon ordinaire de la chambre du roi, oncle maternel, et Nicolas Bonart, maître joueur d'instruments, cousin germain.]
      Documents du Minutier central concernant les peintres, sculpteurs et graveurs au XVIIe siècle (1600-1650) [études I à X, 1955 actes], par Marie-Antoinette Fleury, tome I, Paris, S.E.V.P.E.N, 1969, p. 318 (instrument de recherche imprimé dématérialisé, certaines notices sont plus détaillées dans la version intégrale accessible en ligne par la rubrique 'Autres instruments de recherche', voir contexte dans le Plan d’orientation général - Notaires de Paris, guides thématiques du Minutier).
      Documents du Minutier central concernant l'histoire de la musique, par Madeleine Jurgens, tome I, Paris, Archives nationales, 1967, p.137.
      contrat de mariage; Temple (enclos); Temple (rue du); Bonnard, Michelle; Honoré, Barthélemy; Honoré, Jacques; Honoré, Jean; Mouchet, Marguerite; Poirier, Catherine; Poirier, François; menuisier; menuisier; peintre; vinaigrier
  - Minutes. 1645, juillet - décembre, juillet - décembre 1645; MC/ET/X/93; registre
    - ALLART (Esprit d') + Marquis de Gremault, baron d'Air et de Valbrègues conseiller du roi en ses conseils et grand maréchal de logis du roi, gouverneur de Meulan § nombreux actes de Esprit d'ALLART Marie de la Baume sa veuve, 1645; MC/ET/X/93
      Allart, Esprit d'
    - OLIER Marie femme de Ferdinand de la Baume d'Agoult § Nombreux actes dans, 1645; MC/ET/X/93
    - MARECHAL de logis du roi, conseiller du roi, gouverneur de Meulan ALLART Esprit d' § Actes, 1645; MC/ET/X/93
    - GOUVERNEUR du Roi, LABAUME d'AGOULT Ferdinand § actes, 1645; MC/ET/X/93
      Labaume d'Agoult, Ferdinand
    - GOUVERNEUR de Meulan; maréchal de logis du roi, conseiller du roi ALLART Esprit d' § Actes., 1645; MC/ET/X/93
      Allard, Esprit d'
    - LA BAUME D'AGOULT (Ferdinand) de Vesq Montfort, Montauban chevalier comte de Montrevel baron de Marbault, seigneur marquis de Savigny sur-Orge, gouverneur du roi en Bresse Bugey et Val Romey § Nombreux actes dans, 1645; MC/ET/X/93
      La Baume D'Agoult, Ferdinand
    - CASTELLANE (François de) chevalier, marquis de Grimault; nombreux actes dans, 1645; MC/ET/X/93
      Castellane, François de
    - CONSEILLER du roi en ses conseils, maréchal de logis du roi, gouverneur de Meulan ALLART (Esprit d') § actes, 1645; MC/ET/X/93
    - COMPANS (François de) conseiller du roi, receveur général des aides de Chartres, prisonnier aux prisons de la Conciergerie du Palais. § Procuration à Elisabeth Girault, sa femme., 23 septembre 1645; MC/ET/X/93
      procuration; Compans, François de
    - RECEVEUR général des aides, conseiller du roi COMPANS François de § Procuration, 23 septembre 1645; MC/ET/X/93
      procuration; Compans François
    - CONSEILLER du roi, receveur général des aides COMPANS (François de) § Procuration, 23 septembre 1645; MC/ET/X/93
      procuration
    - LA BAUME (Marie de...) de Montrevel d'Agoult, marquise et baronne de Gremault § et pendant toute l'année 1645 nombreux actes de Marie de LA BAUME et de son mari, 27 septembre 1645; MC/ET/X/93
      La Baume, Marie de...
    - Contrat d'apprentissage pour quatre ans, au profit de François Rénier, âgé de quatorze ans, entre Pierre Rénier, marchand à Presle, logé rue Saint-Martin en la maison de la Nouvelle France, son père, et Barthélemy Gillequin, maître peintre et bourgeois de Paris, demeurant rue Saint-Martin, moyennant 180 livres., 21 novembre 1645; MC/ET/X/93
      L'apprenti sera logé et nourri aux frais de son maître.
      Documents du Minutier central concernant les peintres, sculpteurs et graveurs au XVIIe siècle (1600-1650) [études I à X, 1955 actes], par Marie-Antoinette Fleury, tome I, Paris, S.E.V.P.E.N, 1969, p. 255 (instrument de recherche imprimé dématérialisé, certaines notices sont plus détaillées dans la version intégrale accessible en ligne par la rubrique 'Autres instruments de recherche', voir contexte dans le Plan d’orientation général - Notaires de Paris, guides thématiques du Minutier).
      contrat d'apprentissage; Nouvelle-France (enseigne de la); Saint-Martin (rue); Presles (Val-d'Oise); Gillequin, Barthélemy; Rénier, François; Rénier, Pierre; commerçant; peintre
    - CONSEILLER de la marine LE ROUER (Antoine) § Transaction, 1er décembre 1645; MC/ET/X/93
    - LE ROUER (Antoine) Conseiller de la marine demeurant en l'Hôtelerie du Petit Saint-Martin, paroisse Saint-Laurent § Transaction au moment de partir au service de la reine de Pologne, 7 décembre 1645; MC/ET/X/93
      accord; Le Rouer, Antoine
  - Minutes. 1646, janvier - juin, janvier - juin 1646; MC/ET/X/94; registre
    - Constitution par François Crespin, notaire au Châtelet, demeurant rue Saint-Denis, paroisse des Saints-Innocents, et Geneviève Guerreau, sa femme, à Maxime Lenoble, receveur des consignations de la ville d'Amboile, demeurant à Paris, rue Royale, de 281 l. 5 s. de rente annuelle et perpétuelle., 9 janvier 1646; MC/ET/X/94
      constitution de rente; Royale (rue); Saint-Denis (rue); Crespin, François (16..?-1658); Guerreau, Geneviève; Lenoble, Maxime; notaire; comptable
    - Contrat de mariage entre Henri Penet, marchand gantier parfumeur, demeurant rue Saint-Honoré, et Claude Guichot, demeurant rue de la Charpenterie., 11 janvier 1646; MC/ET/X/94
      Parmi les signatures des témoins, figure celle de Samuel Lebas, maître peintre, cousin germain du futur époux.
      Documents du Minutier central concernant les peintres, sculpteurs et graveurs au XVIIe siècle (1600-1650) [études I à X, 1955 actes], par Marie-Antoinette Fleury, tome I, Paris, S.E.V.P.E.N, 1969, p. 384 (instrument de recherche imprimé dématérialisé, certaines notices sont plus détaillées dans la version intégrale accessible en ligne par la rubrique 'Autres instruments de recherche', voir contexte dans le Plan d’orientation général - Notaires de Paris, guides thématiques du Minutier).
      contrat de mariage; Charpenterie (rue de la); Saint-Honoré (rue); Guichot, Claude; Lebas, Samuel; Penet, Henri; maroquinier; parfumeur; peintre
    - CRESPIN (Francois) notaire au Châtelet et Geneviève Guerreau sa femme demeurant rue Saint-Denis, par des Saints-Innocents. § Transport de rente, 11 janvier 1646; MC/ET/X/94
      transport de droits; Crespin, François
    - Contrat de mariage entre Zacharie Levaquery, secrétaire des finances de son altesse royale et contrôleur d'office de madame, et Anne Hamelin, fille de Jacques Hamelin, contrôleur général des ponts et chaussées, et de Marie Huart, en présence de Pierre Huart, ancien notaire au Châtelet, oncle maternel de la future., 13 janvier 1646; MC/ET/X/94
      contrat de mariage; Hamelin, Anne; Hamelin, Jacques; Huart, Marie; Huart, Pierre; Levaquery, Zacharie; contrôleur (Ancien Régime); notaire; secrétaire des finances (Ancien Régime)
    - Constitution par Pierre Durand, notaire au Châtelet, demeurant rue Vieille-du-Temple, et autres, aux religieuses de la congrégation de Notre-Dame-de-Corbeil, de 300 l. de rente annuelle et perpétuelle., 22 janvier 1646; MC/ET/X/94
      constitution de rente; Vieille-du-Temple (rue); Durand, Pierre; notaire
    - LALLEMAND (Pierre) maître journalier, rue Saint-Denis par Saint-Leu Saint-Gilles § Inventaire après décès; Inv. de la marchandise., 3 février 1646; MC/ET/X/94; 13 ff.
      inventaire; Lallemand, Pierre
    - JUHÉ (Jacques) maître chapelier, en la maison de l'Ours blanc, rue Saint-Denis § Inventaire après décès de Jacques JUHÉ 5 ff. 2 tabl., 2 mars 1646; MC/ET/X/94
      inventaire; Juhé, Jacques
    - Mise en apprentissage par François Joubert, maître joueur d'instruments, demeurant rue au Maire, de sa fille, Anne Joubert, âgée de treize ans, pour trois années chez Robert Coulliart, maître tissutier-rubannier., 11 mars 1646; MC/ET/X/94
      Documents du Minutier central concernant l'histoire de la musique (1600-1650), par Madeleine Jurgens, tome I [études I à X, 1763 actes], Paris, Archives nationales, 1967, p. 558 (instrument de recherche imprimé dématérialisé, certaines notices sont plus détaillées dans la version intégrale accessible en ligne par la rubrique 'Autres instruments de recherche', voir contexte dans le Plan d’orientation général - Notaires de Paris, guides thématiques du Minutier).
    - REPERANT Simon conseiller et secrétaire du roi et de ses finances demeurant rue Neuve Saint-Honoré § Transport de rente par Simon REPERANT et par Marguerite de Neufbourg sa f., 14 mars 1646; MC/ET/X/94
      transport de droits
    - SULLY (Maximilien François de Béthune, duc de...) § Déclaration au sujet d'une rente, 14 mars 1646; MC/ET/X/94
      déclaration; Sully, Maximilien François de Béthune, duc de...
    - Saint-Laurent (Eglise) § Accord entre les marguilliers, curé anciens Marguilliers au sujet de l'adjudication des travaux entrepris à l'Eglise SAINT-LAURENT, 15 mars 1646; MC/ET/X/94
      accord; Saint-Laurent, Eglise
    - SAINT-LAURENT fabrique § Procuration donnée par les anciens marguilliers aux nouveaux pour faire l'adjudication des travaux des chapelles, charnier et maison presbytérale de. .., 15 mars 1646; MC/ET/X/94
      Artisans XVIIe, par M. Jurgens, M.A. Fleury, R. Gourmelon et le personnel du Minutier central, 1954-1996 (fichier papier entièrement dématérialisé; voir contexte dans le Plan d’orientation général - Notaires de Paris, guides thématiques du Minutier).
    - ST LAURENT (église) § Accord entre les Marguilliers, curé anciens marguilliers au sujet de l'adjudication des travaux entrepris à l'église Saint-LAURENT, 15 mars 1646; MC/ET/X/94
      accord; St Laurent, église
    - Bail pour trois ans, par Médarde Bonneau, veuve de Nicolas Prévost, maître sculpteur et peintre, demeurant rue des Blancs-Manteaux, à Élisabeth et Marie Lasserie, demeurant rue Saint-Martin, paroisse Saint-Nicolas-des-Champs, d'un hangard contigu à la grande porte de l'église, dans la grande cour du prieuré de Saint-Martin-des-Champs, moyennant un loyer annuel de 21 livres., 17 mars 1646; MC/ET/X/94
      Documents du Minutier central concernant les peintres, sculpteurs et graveurs au XVIIe siècle (1600-1650) [études I à X, 1955 actes], par Marie-Antoinette Fleury, tome I, Paris, S.E.V.P.E.N, 1969, p. 596 (instrument de recherche imprimé dématérialisé, certaines notices sont plus détaillées dans la version intégrale accessible en ligne par la rubrique 'Autres instruments de recherche', voir contexte dans le Plan d’orientation général - Notaires de Paris, guides thématiques du Minutier).
      bail; Blancs-Manteaux (rue des); Saint-Martin (rue); Saint-Martin-des-Champs (abbaye de); Saint-Nicolas-des-Champs (paroisse); Saint-Nicolas-des-Champs (église); Bonneau, Médarde; Lasserie, Elisabeth; Lasserie, Marie; Prévost (veuve); Prévost, Nicolas; peintre; sculpteur
    - COUVERTURE (Marché de) § pour l'église Saint-Laurent, 18 mars 1646; MC/ET/X/94
      marché
    - SAINT-LAURENT Eglise et fabrique § Devis pour la construction d'un corps de logis et charnier pour. .. au faubourg Saint-Martin, moynenant, Antoine Amelot, 10 l. 15 sol par juré du roi oeuvres de maçonnerie demeurant rue de Gravilliers., 19 mars 1646; MC/ET/X/94
      devis; Amelot, Antoine
    - Marché entre Charles Grouart, maître sculpteur et peintre, et Guillaume de Lamoignon, conseiller du roi en ses conseils, maître des requêtes ordinaire de son hôtel, Jean Vinex, Jean Choisin le jeune et Nicolas Royet, marchands, bourgeois de Paris, marguilliers de l'oeuvre de l'église Saint-Leu - Saint-Gilles, pour cinq figures de bois de chêne représentant saint Leu tenant une croix couverte d'une mitre et revêtue d'une chasuble, saint Gilles accompagné d'une biche percée d'une flèche; les deux figures seront de 3 pieds 3/4 de hauteur; pour une figure de Notre-Seigneur ressuscitant et tenant un étendard de 3 pieds de haut, et pour deux figures d'anges avec des ailes de 3 pieds, pour mettre sur un cintre au pied de la Résurrection, le tout suivant un dessin au crayon qui sera arrêté entre les parties., 9 avril 1646; MC/ET/X/94
      Le travail devra être achevé de la main dudit Grouart et posé dans l'église Saint-Leu - Saint-Gilles la veille de la Pentecôte, moyennant 170 livres.
      Documents du Minutier central concernant les peintres, sculpteurs et graveurs au XVIIe siècle (1600-1650) [études I à X, 1955 actes], par Marie-Antoinette Fleury, tome I, Paris, S.E.V.P.E.N, 1969, p. 281 (instrument de recherche imprimé dématérialisé, certaines notices sont plus détaillées dans la version intégrale accessible en ligne par la rubrique 'Autres instruments de recherche', voir contexte dans le Plan d’orientation général - Notaires de Paris, guides thématiques du Minutier).
      marché; Saint-Leu-Saint-Gilles (église); Choisin, Jean (le jeune); Grouart, Charles; Lamoignon, Guillaume de (1617-1677); Royet, Nicolas; Vinex, Jean; commerçant; maître des requêtes (Ancien Régime); peintre; sculpteur
    - Marché entre Jean Merville, maître peintre, demeurant au vieux marché aux chevaux, au logis du sieur Varin, sellier du roi, et Alexandre Le Rebours, conseiller ordinaire du roi, en ses conseils d'état et direction des finances, demeurant rue Mauconseil, pour les peintures de la salle, cabinet au bout, antichambre, grande chambre d'été sise au-dessus de la salle, de la maison dudit Le Rebours, moyennant 1.600 livres dont 200 livres payables trois jours après le commencement des travaux., 17 avril 1646; MC/ET/X/94
      Il conviendra de peindre en marqueterie à deux couches d'huile de bonnes, fines et vives couleurs. Sur les lambris et les portes seront représentés des paysages ou des camaïeux au choix dudit Le Rebours. Trois trumeaux de pierre de taille qui sont entre les fenêtres de la salle et entre la fenêtre et la porte du cabinet, et deux qui sont dans la grande chambre d'été, seront peints de figures parties..
      A la suite:.
      - 1646, 17 avril. - Quittance d'une somme de 200 livres.
      Documents du Minutier central concernant les peintres, sculpteurs et graveurs au XVIIe siècle (1600-1650) [études I à X, 1955 actes], par Marie-Antoinette Fleury, tome I, Paris, S.E.V.P.E.N, 1969, p. 489 (instrument de recherche imprimé dématérialisé, certaines notices sont plus détaillées dans la version intégrale accessible en ligne par la rubrique 'Autres instruments de recherche', voir contexte dans le Plan d’orientation général - Notaires de Paris, guides thématiques du Minutier).
      marché; quittance; Mauconseil (rue); Le Rebours, Alexandre; Merville, Jean; peintre; sellier
    - GARROSTE (Jacques) maître brodeur demeurant rue Guillerou § Contrat de mariage..., 10 mai 1646; MC/ET/X/94
      contrat de mariage; Garroste, Jacques
    - BRODEURS § Contrat de mariage de Jacques Garroste, maître brodeur demeurant rue Guellevin, en présence de nombreux. .., 10 mai 1646; MC/ET/X/94
    - BANQUIERS (marchands) à Paris et bourgeois de Paris § Notoriété par, 18 mai 1646; MC/ET/X/94